臺灣高雄地方法院刑事判決　　　　　　 100年度侵訴字第55號
公　訴　人　臺灣高雄地方法院檢察署檢察官
被　　　告　0000-0000B （真實姓名、年籍及住居所等資料均
指定辯護人　本院公設辯護人黃秋葉
上列被告因妨害性自主罪案件，經檢察官提起公訴（99年度偵字
第36044號），本院判決如下：
    主  文
0000-0000B成年人故意對兒童犯乘機猥褻罪，共貳罪，各處有期
徒刑壹年。應執行有期徒刑壹年捌月。
    事  實
一、代號0000-0000B之男子（民國42年1 月生，真實姓名、年籍
    等均詳卷附之代號與真實姓名對照表）為成年人，與代號00
    00-0000 之女子（88年3 月生，真實姓名、年籍等詳卷附之
    代號與真實姓名對照表，領有政府核發中度智能身心障礙手
    冊，下稱甲女）係父女關係，其2 人具有家庭暴力防治法第
    3 條第3 款所定之家庭成員關係。0000-0000B明知甲女為未
    滿12歲之兒童，且因中度智能障礙，判斷力、認知及計算能
    力程度均屬低落，為心智缺陷之人，並無同意猥褻（及性交
    ）能力，對於自我防衛保護反抗能力亦顯有不足，竟基於乘
    機猥褻之犯意，利用甲女心智缺陷，不知抗拒之機會，而為
    下列行為：
  (一)99年8 月9 日晚上7 時30分許，在高雄市鹽埕區○○○路30
    3 號「進安療養院」2 樓201 號房間床上，讓甲女跨坐在其
    身上，以手伸入甲女裙子內，隔著內褲撫摸、戳弄甲女之陰
    道外部（未插入性器內），以此方式對甲女為猥褻行為得逞
    。其間，經「進安療養院」員工0000-0000C（下稱C 女）發
    現00 00-0000B 對甲女為上開行為，乃以此事由轉告該療養
    院另名員工0000 -0000D （下稱D 女）要多注意被告舉動。
  (二)99年8 月10日中午某時，0000-0000B復在上址房間床上，利
    用其與甲女一同躺在床上時，以手伸入甲女裙子內，隔著內
    褲撫摸、戳弄甲女之陰道外部（未插入性器內），以此方式
    對甲女為猥褻行為得逞。其間，又經「進安療養院」員工D
    女發現0000-0000B對甲女為上開行為，經D 女告知C 女後，
    C 女旋即通知該療養院主任制止0000-0000B，並將0000-000
    0B逐出療養院後，通報高雄市社會局家庭暴力及性侵害防治
    中心報警處理，始查悉上情。
二、案經高雄市政府警察局移送暨高雄市政府訴請臺灣高雄地方
    法院檢察署檢察官偵查起訴。
    理  由
壹、程序方面：
一、按「行政機關及司法機關所製作必須公示之文書，不得揭露
    足以識別被害人身分之資訊」，性侵害犯罪防治法第10條第
    3 項定有明文。查本件判決書如記載被告、被害人、證人「
    進安療養院」員工C 女、D 女之姓名年籍，均有揭露足以識
    別被害人身分資訊之虞，爰依上開規定，於本件判決書並不
    記載被告、被害人、證人C 女、D 女之姓名年籍，而以代號
    為之（真實姓名年籍詳卷）。
二、證據能力部分：
  (一)按被告以外之人，於審判外之言詞或書面陳述，除法律有規
    定者外，不得作為證據，刑事訴訟法第159條第1項固定有明
    文。而所謂法律有規定者，即包括同法第159條之1至之5 所
    規定傳聞證據具有證據能力之例外情形。其中第159條之1第
    2 項明定於偵查中向檢察官所為之陳述，「除顯有不可信之
    情況者外」，得為證據；第159條之2規定，於檢察事務官、
    司法警察官或司法警察調查中所為之陳述，如與審判中之陳
    述不符時，經比較結果，其先前之陳述，相對「具有較可信
    之特別情況」，且為證明犯罪事實存否所「必要」者，或於
    審判中有第159條之3所列死亡等原因而無法或拒絕陳述之各
    款情形之一，經證明其調查中所為陳述絕對「具有可信之特
    別情況」，且為證明犯罪事實之存否所「必要」者，亦例外
    賦與證據能力。是所謂「顯有不可信性」、「相對特別可信
    性」與「絕對特別可信性」，係指陳述是否出於供述者真意
    、有無違法取供情事之任意陳述信用性已否受確實保障而言
    ，故應就偵查或警詢筆錄製作之原因、過程及其功能等加以
    觀察其信用性，據以判斷該傳聞證據是否無顯不可信或有特
    別可信之情況而例外具有證據能力，並非對其陳述內容之證
    明力如何加以論斷，二者之層次有別，不容混淆。而所謂其
    先前之陳述「具有較可信之特別情況」（即學理上所稱之「
    特信性」），係指其陳述係在特別可信為真實之情況下所為
    者而言。如被告以外之人出於自然之發言、臨終前之陳述，
    或違反自己利益之陳述等特別情形均屬之；蓋被告以外之人
    在類此特別情況下所為之陳述，就通常而言，其虛偽之可能
    性偏低，可信之程度較高，若該項陳述為證明犯罪事實存否
    所必要，依上規定，自得構成傳聞法則之例外，而承認其證
    據能力（參照最高法院95年度臺上字第6489號、97年度臺上
    字第418 號、98年度臺上字第1305號判決意旨）。證人甲女
    於警詢之陳述，固屬傳聞證據，且其陳述內容詳盡，其於本
    院審理中關於被告有無對其為性侵害，則證稱忘記了、不知
    道云云，此部分核與警詢中證述情節不符，然查，證人即被
    害人甲女之警詢陳述部分，係經姑姑即0000-0000A及社工人
    員陪同所製作，有其警詢筆錄在卷可按，本院並未發現被害
    人甲女之警詢筆錄製作過程，有何不法或不適當之情事，堪
    認證人即被害人甲女之警詢筆錄部分確係出於任意性所為。
    而被害人甲於警詢時證述涉及被告涉犯性侵害犯罪之情節，
    乃用以證明被告犯罪與否，是其證詞對被告犯罪事實之存否
    具有必要性，揆之前開說明，在證明被告犯罪事實存否必要
    的情況下，從客觀上之環境或條件等觀察，證人即被害人甲
    女之警詢陳述，有足以補充審判中交互詰問之可信性保證，
    因認證人即被害人甲警詢筆錄有證據能力。
  (二)按刑事訴訟法新制採改良式當事人進行主義，為保障被告防
    禦權及維護直接審理與言詞審理原則，刑事訴訟法第159 條
    第1 項規定：「被告以外之人於審判外之言詞或書面陳述，
    除法律有規定者外，不得作為證據。」酌採英美法之傳聞法
    則。復於第159 條之1 至第159 條之5 增設例外規定，以應
    實務需要，俾符實體真實發現之訴訟目的。是以，本件證人
    C 女、D 女於警詢之供述，係被告以外之人於審判外之陳述
    ，業經辯護人於本院準備程序中聲明異議本院100 年度審侵
    訴字第39號卷《下稱本院審侵訴卷》第15頁），且其等於警
    詢中之陳述與審判中相符，因該等警詢中陳述並不符合刑事
    訴訟法第159 條之2 有關傳聞例外之規定，故不得作為認定
    本案犯罪事實有無之證據。此時，當以其等於審判中之陳述
    作為證據，證人C 女、D 女於警詢供述即不得作為證據。
  (三)按被告以外之人於偵查中向檢察官所為陳述，除顯有不可信
    之情況者外，得為證據，此於刑事訴訟法第159 條之1 第2
    項定有明文。蓋因檢察官與法官同為司法官署，且檢察官代
    表國家偵查犯罪，依法有訊問被告、證人及鑑定人之權力，
    且須對被告有利、不利之情形均應注意，況徵諸實務運作，
    檢察官實施刑事偵查程式，亦能恪遵法定程式之要求，不致
    有違法取證情事，且可信度極高，是被告以外之人前於偵查
    中已具結而為證述，除反對該項供述得具有證據能力之一方
    ，已釋明「顯有不可信之情況」之理由外，不宜以該證人未
    能於審判中接受他造之反對詰問為由，即遽指該證人於偵查
    中之陳述不具證據能力，方符前揭法條之立法意旨。又所謂
    「顯有不可信之情況」，係指陳述是否出於供述者之真意，
    有無違法取供情事之信用性而言，故應就偵查筆錄製作之原
    因、過程及其功能等加以觀察其信用性，據以判斷該項陳述
    是否有顯不可信之情況，並非對其陳述內容之證明力如何加
    以論斷，最高法院94年度臺上字第629 號判決參照。證人C
    女、D 女分別於偵查中向檢察官所為證述，雖係被告以外之
    人於審判外之言詞陳述，為傳聞證據，然其等於偵查中向檢
    察官所為證述，既經具結，且本院審酌該等言詞陳述係由證
    人出於自由意思而陳述，又無其他證據足認該等陳述有何顯
    不可信之情事等一切情況，依刑事訴訟法第159 條之1 第2
    項規定，認上開證人於偵訊中之證述，自得採為認定本件犯
    罪事實所憑之證據。又被害人甲女於偵查中之陳述，固屬被
    告以外之人於審判外之言詞陳述，且被害人甲女於偵查時未
    滿12歲，依刑事訴訟法第186 條第1 項第1 款之規定，雖無
    具結能力，惟所為證言並非絕無證據能力（參照最高法院63
    年度臺上字第3501號判例意旨），查被害人甲女係在其姑姑
    0000-0000A及社工陪同下就其親身經歷為陳述，而於一般司
    法實務運作上，咸認偵查中檢察官向被告以外之人所取得之
    陳述，原則上均能遵守法律規定，不致違法取供，可信性極
    高，因而明定除顯有不可信之情況者外，得為證據，茲被害
    人甲女於檢察官訊問時之證述，並無證據顯示係遭受強暴、
    脅迫、詐欺、利誘等外力干擾情形，或在影響其心理狀況致
    妨礙其自由陳述等顯不可信之情況下所為，被害人甲女嗣於
    本院審理時亦未證稱其等於偵查中之陳述非出於自己之真意
    ，揆諸前開說明，證人甲女於偵訊時之陳述，應認並無顯不
    可信之情形存在，所為之證述，自亦有證據能力。被告之辯
    護人雖指證人即被害人甲女、證人C 女、D 女於偵查中之證
    詞為審判外陳述無證據能力（見本院審侵訴卷第15頁），惟
    均未釋明證人即被害人甲女、證人C 女、D 女之證詞有何「
    顯有不可信之情況」，是辯護人前開主張並不足採信。
  (四)再按被告以外之人（包括證人、鑑定人、告訴人、被害人及
    共同被告等）於審判外之陳述，雖不符刑事訴訟法第159 條
    之1 至第159 條之4 等之規定，而經當事人於審判程序同意
    作為證據，法院審酌該言詞陳述或書面陳述作成時之情況，
    認為適當者，亦得為證據；當事人、代理人或辯護人於法院
    調查證據時，知有刑事訴訟法第159 條第1 項不得為證據之
    情形，而未於言詞辯論終結前聲明異議者，視為有前項之同
    意，同法第159 條之5 定有明文。立法意旨在於傳聞證據未
    經當事人之反對詰問予以核實，原則上先予排除。惟若當事
    人已放棄反對詰問權，於審判程序中表明同意該等傳聞證據
    可作為證據；或於言詞辯論終結前未聲明異議，基於尊重當
    事人對傳聞證據之處分權，及證據資料愈豐富，愈有助於真
    實發見之理念，且強化言詞辯論主義，使訴訟程序得以順暢
    進行，上開傳聞證據亦均具有證據能力。查本件判決其餘後
    述引為證據資料，雖屬被告以外之人於審判外之陳述，為傳
    聞證據，惟於本院審判程序時予以提示並告以要旨，並各經
    檢察官及被告、辯護人表示意見，當事人已知上述證據均為
    傳聞證據，然均未於言詞辯論終結前對該等證據表示異議，
    本院審酌上開證據作成時之情狀，並無違法或不當等情形，
    認為以之作為本案之證據亦屬適當，依上開規定，自均具證
    據能力。
貳、實體部分：
一、訊據被告0000-0000B固供承其與甲女為父女關係，惟矢口否
    認有何乘機猥褻之犯行，辯稱：當時伊與甲女在玩，伊有捏
    甲女的大腿，但沒有摸她的下體云云。
二、惟查：
  (一)上揭關於被告如何猥褻被害人甲女之犯罪事實，業據證人即
    被害人甲女於99年8 月19日警詢時陳稱：我與奶奶在療養院
    的第2 天中午睡覺的時候，爸爸到療養院來找我，他躺在我
    身旁，用手指戳戳我尿尿的地方，爸爸是隔著褲子戳我尿尿
    的地方等語（見警詢卷第8-9 頁）、於99年12月13日偵訊時
    陳稱：被告在療養院有摸我尿尿的地方等語（見99年度偵字
    第36044 號卷《下稱偵查卷》第5- 6頁），並經：(1)當場目
    擊之證人C 女於100 年2 月23日偵訊時證稱：99年8 月9日
    當天，被告的母親當時是躺著，被告躺在左側，被害人坐在
    被告生殖器的部位上，因為被害人喊痛，我立刻拉開簾子，
    就看到被害人坐在被告生殖器部位的位子，被告躺著且手放
    在被害人裙子裡，當天被害人是穿著長度到膝蓋的連身洋裝
    等語（見偵查卷第15 -16頁）、於本院100 年6 月29日審理
    時證稱：當時我聽到有人在說：「好痛」，所以我就找是何
    人發出這樣的聲音，因為被告母親床位的簾子拉起來，我聽
    到有人喊：「好痛」後，就拉開簾子看了一下，就看到被害
    人坐在被告身上，剛開始我不以為意，被害人坐在被告身上
    時，被告沒有很大的動作，但是被告的手放在被害人的大腿
    的兩邊的裙子底下。我看到時被害人跨坐在被告身上，與被
    告面對面等語（見本院卷100 年度侵訴字第55號卷《下稱本
    院卷」第14-21 頁）；(2)當場目擊之證人D 女於100 年2 月
    23日偵訊時證稱：99年8 月10日我看到被告被告用他的手摸
    被害人下體，我是沒有看到被告怎麼摸，但被告的手是在妹
    妹的裙子裡，妹妹那天是穿連身裙子，當時被告躺在阿嬤的
    床上，被害人也是躺著，躺在被告旁邊。被告跟被害人是面
    對面躺在一起我看到被告的手伸到被害人裙子裡等語（見偵
    查卷第18 -19頁）、於本院100 年8 月3 日審理時證稱：99
    年8 月10日我有在療養院201 號房看到被告及被害人，當時
    被告跟被害人都躺在床上，他們是面對面躺著，1 我看到被
    告的手放在被害人的裙子裡面，至於詳情我不太清楚，因為
    她被害人裙子，所以我沒辦法看清楚被告的人在被害人裙子
    裡面做什麼等語（見本院卷第43-46 頁），雖證人C 女、D
    女並未看到被告是否有以手撫摸、戳弄被害人陰道外部，然
    其2 人確實看到被告將手伸入被害人裙子裡面，已如前述，
    而觀諸甲女對被告戳弄其陰道之猥褻行為，指證歷歷，且對
    案發地點、時間等情節，先後陳述大致相符；又甲女於上開
    警詢及偵訊為證述時，皆有社工員陪同在場，有警詢筆錄、
    偵訊筆錄可佐，社工員乃受有性侵害防治及相關輔導之專業
    訓練人士，自不會暗示或誘使證人，使證人故意作出不利於
    被告之陳述。又甲女於案發時已年逾11歲，此年齡兒童對於
    特殊或強烈刺激之事件，應有存留記憶之可能，雖甲女有中
    度智能障礙（如後述），然並非有不能表達之障礙，且衡之
    本案犯罪事件之痛苦感受性、特殊性、刻骨銘心，甲女自易
    留存有所記憶，再參以甲女年齡尚幼，心思尚且單純，難有
    何社會化或自為合理化所見聞之經歷事件，而使其記憶失真
    之處，或因摻雜其他事件之記憶致使對於本案經過之記憶發
    生混淆，而產生「記憶污染」之情形，且其通常應尚無任何
    性經驗，尤以生殖器乃私密敏感部位不致輕易示人，若非親
    身經歷確有其事，應不致能詳確描述遭被告猥褻之情節，況
    甲女與被告為父女關係，素無仇恨怨隙，衡情自無刻意設詞
    誣陷被告之可能，且本案復有證人C 女、D 女當場發現被告
    將手伸入甲女裙子內之過程，資為補強，是甲女之指控，應
    非虛妄誣陷之詞，堪以憑信。又被害人甲女於99年8 月11日
    前往高雄市立聯合醫院驗傷，檢查結果認被害人甲女陰部有
    小擦傷，此有該醫院出具之受理疑似性侵害事件驗傷診斷書
    在卷足憑（密存於地檢署證物袋內），被害人甲女上開受傷
    部位，與被害人甲女所證述被告以手戳弄其尿尿的地方等情
    相符，益徵被害人甲女所述核與事實相符，辯護人為被告辯
    護稱該小擦傷係被害人甲女自已洗澡時造成的云云，尚屬無
    據。基上，被告辯稱伊僅有捏甲女的大腿，但沒有摸她的下
    體云云，核屬事後卸責之詞，殊無足取。
  (二)按所謂「精神、身體障礙或其他心智缺陷之人」，依身心障
    礙者保護法第3 條第1 項規定，係指個人因生理或心理因素
    致其參與社會及從事生產活動功能受到限制或無法發揮，經
    鑑定符合中央衛生主管機關所定等級之下列障礙並領有身心
    障礙手冊者為範圍：「一視覺障礙者。二聽覺機能障礙者。
    三平衡機能障礙者。四聲音機能或語言機能障礙者。五肢體
    障礙者。六智能障礙者。七重要器官失去功能者。八顏面損
    傷者。九植物人。十失智症者。十一自閉症者。十二慢性精神病
    患者。十三多重障礙者。十四頑性（難治型）癲癇症者。十五經中
    央衛生主管機關認定，因罕見疾病而致身心功能障礙者。十六
    其他經中央衛生主管機關認定之障礙者。」，經查被害人甲
    女為中度智能智障者，為心智缺陷之人，有被害人甲女於98
    年10月2 日經鑑定後領得中度智能障礙之中華民國殘障手冊
    影本1 紙存卷可查（密存於地檢署證物袋內）。再者，高雄
    市政府社會局家庭暴力及性侵害防治中心就被害人精神狀況
    委請高雄榮民總醫院鑑定結果，認：「蔡員（即甲女）目前
    之整體智能發展屬中度智力障礙程度（魏氏兒童智力測驗；
    語文智商＝61，操作智商＝46，全量表智商＝50），語文能
    力屬輕度障礙，尚有基本的口語理解及表達之溝通能力，操
    作能力則較語文能力為低，許多與學習有關的基本能力未發
    展。‧‧‧評估中蔡員對一般男女生理性別差異及身體界線
    已有簡單的認知，且可大致陳述案件當天的狀況‧‧然蔡員
    對性的知識及相關法律規定表現並不了解‧‧‧不了解性行
    為與懷孕關係，無法區分性交及猥褻。‧‧‧建議針對蔡員
    營養健康、兩性關係及自我發展，加強親職能力及人際支持
    系統，以及特殊教育資源；至於後續諮詢輔導介入部分，因
    應其智能缺陷、可利用行為治療等模式，重新教導學習自我
    保護及社交技巧、社會規範等以提昇適應性。」等語，有該
    院99年9 月24日精神狀況鑑定書1 份可按（密存於地檢署證
    物袋內），查上開高雄榮民總醫院係對精神病醫學具有專業
    鑑定能力之機關，依上開醫院專業鑑定之結果，均係具有公
    信力之專業鑑定資料，其精確度於通常一般之人均不致於有
    所懷疑，且非有客觀上顯而易見之瑕疵，當不宜任意以推測
    之詞推翻原鑑定單位之專業認定。是依上開鑑定結果，亦認
    甲女為智能障礙之人，且已達中度之程度。且觀之被害人甲
    女於本院審理時作證之情形，依直接審理之心證，渠對於若
    干問題之理解及反應顯然遲鈍、困惑，僅可就客觀事實進行
    簡單答覆，顯見渠對於語言理解、口語表達及對於外界事物
    之知覺、感受及應對等能力，均顯然較通常一般人低，足見
    甲女就本案發生之2 次猥褻行為，均處於心智缺陷，不知抗
    拒之情形無疑。
  (三)證人即被害人甲女於警詢時稱：「爸爸（指被告）用手指戳
    我尿尿的地方」、「（你父親以手指戳你尿尿的地方時，是
    隔著內褲還是伸入褲內直接觸摸你的性器官？）是隔著褲子
    。」（見警詢卷第8 、9 頁），此外復無其他證據證明被告
    確有將手插入被害人甲女陰道之情，依罪證有疑利於被告之
    原則，應認被害人甲女所指被告以手戳其陰道，應係指被告
    以手在甲女陰道外部為撫摸、戳弄之猥褻行為，並未插入。
  (四)被告為被害人甲女之父，被害人甲女係88年3 月出生，案發
    當時係未滿12歲之兒童，且領有中度智障手冊，為心智缺陷
    之人乙情，業據被告所不爭執，並經證人甲女證述明確，復
    有被告及甲女之代號與真實姓名對照表密存於地檢署證物袋
    內可按，被告身為甲女之父，對於被害人甲女係未滿12歲之
    心身缺陷之兒童，自為知之甚詳。
  (五)被告雖另辯稱：伊於99年8 月9 日、8 月10日均喝醉酒，不
    曉得有無對被害人為猥褻行為云云（本院審侵訴卷第14頁）
    ，然，被告對於其於99年8 月9 日、8 月10日前往進安療養
    院之目的係欲探望其母親，尚能自行前往及離開進安療養院
    ，故其案發時縱有飲酒，然其意識並未受酒精影響而達模糊
    不清之程度甚明，是被告辯稱其有喝酒，尚難採為有利於其
    之認定。
  (六)此外，復有「進安療養院」之現場照片4 幀卷足稽（見警詢
    卷第11-12 頁）。綜上所述，被告利用甲女心智缺陷之情形
    ，不知抗拒而為性  交之事實，洵堪認定，應依法論科。
三、論罪科刑部分：
  (一)刑法有關猥褻罪之成立，須以有猥褻之行為為要件，所謂「
    猥褻」，係指姦淫以外有關風化之一切色慾行為，且在客觀
    上，足以引起他人性慾，主觀上足以滿足自己之情慾者而言
    （最高法院27年度上字第558 號判例、71年度臺上字第3851
    號及80年度臺上字第5176號判決要旨參照）。本件被告以手
    指撫摸、戳弄甲女陰道外部，所為所為在客觀上顯足以引起
    他人之性慾，主觀上亦可滿足其自身之色慾，應屬猥褻行為
    無訛。
  (二)按刑法第227 條對於未滿14歲女子性交行為，係指行為人之
    犯罪方法，本非乘被害人心神喪失、身心障礙或其他相類之
    情形不知抗拒而犯之而言，另刑法第225 條第1 項之乘機性
    交罪，則係以對於男女利用其精神、身體障礙、心智缺陷或
    其他相類之情形，不能或不知抗拒而為性交為其特別構成要
    件，亦即不問被害人年齡，更無從得被害人同意，倘行為人
    已使用乘機性交之手段，即應適用刑法第225 條之規定處罰
    （最高法院58年度臺上字第5635號、94年度臺上字第4194號
    判決意旨參照）。次按刑法總則之加重，係概括性之規定，
    所有罪名均一體適用；刑法分則之加重，則係就犯罪類型變
    更之個別犯罪行為予以加重，成為另一獨立之罪名。兒童及
    少年福利法第70條第1 項前段所定，成年人故意對兒童少年
    犯罪之加重，係對被害人為兒童少年之特殊要件予以加重處
    罰，乃就犯罪類型變更之個別犯罪行為予以加重，自屬刑法
    分則加重之性質（最高法院96年度臺上第681 號判決要旨參
    照）。查本件被害人甲女係88年3 月出生，其於本案案發時
    為未滿12歲之人，屬兒童及少年福利法第2 條所稱之兒童；
    而被告為42年1 月出生，於行為時係滿20歲之成年人，均有
    其2 人之代號與真實姓名對照表可參，是以被告利用甲女心
    智缺陷不知抗拒之機會，對甲女為猥褻行為共2 次，核其所
    為，均係犯係兒童及少年福利法第70條第1 項前段、刑法第
    225 條第2 項之成年人故意對兒童犯乘機猥褻罪，應依兒童
    及少年福利法第70條第1 項前段規定加重其刑。
  (三)公訴意旨雖認被告應係構成刑法第224 條之1 、第224 條、
    第222 條第1 項第2 款之以其他違反其意願之方法，而對14
    歲以下之女子為猥褻之行為罪嫌。惟按刑法強制猥褻罪，係
    以行為人基於強制猥褻之故意，對於男女以強暴、脅迫、恐
    嚇、催眠術或其他違反其意願之方法，而為猥褻之行為，為
    其犯罪構成要件。所稱違反其意願之方法，固不必達於使被
    害人不能抗拒之程度，但仍須具有妨害被害人之自由意志，
    違反被害人之意願而仍執意為之，始為相當。是否違反被害
    人之意願，自應從客觀之事實，如被害人曾否抵抗、是否試
    圖逃離、求救、是否曾以言詞或動作表示不同意等項而為判
    斷（最高法院98年度臺上字第5439號、99年度臺上字第2386
    號判決意旨參照）。查，證人即被害人甲女於警詢時陳稱：
    「（當時你爸爸以手指妳尿尿的地方時，你有沒有向妳爸爸
    說不要或反抗？）我只有跟爸爸說會痛。‧‧‧（妳爸爸性
    侵妳時是否有使用暴力、脅迫、恐嚇、催眠術、藥劑或其他
    違反妳意願的方法對妳性侵害？）沒有。」等語（見警詢卷
    第8-9 頁），且依證人C 女、D 女所述，渠等亦均並未看見
    被告有以強暴脅迫或違反甲女意願之方法對甲女為猥褻行為
    ，況公訴意旨復並未具體敘明被告有施以何種強暴、脅迫或
    違反渠等意願之手段，基於罪疑利益應歸於被告之法則，應
    為有利於被告之認定。是以甲女就本案案發經過情形之陳述
    ，其於被告對之為猥褻行為時應係處於不知抗拒之情狀，實
    難認定被告對甲女為猥褻行為時，係使用妨害甲女意思自由
    之違反甲女意願之方法，尚與刑法第224 條之強制猥褻罪構
    成要件不符，是公訴意旨容有誤會，惟因起訴之基本事實既
    屬同一，本院仍應變更起訴法條予以審判。又本院雖未告知
    此部分起訴法條變更為刑法第225 條第2 項、兒童及少年福
    利法第70條第1 項前段之成年人故意對兒童犯乘機猥褻罪，
    然上開變更後之罪名，與起訴法條（即對未滿14歲之女子犯
    強制猥褻罪）相較，係法定刑度較輕之罪名，再參以被告及
    辯護人自本院準備程序起迄審理時，均已就被告有無對甲女
    為上開猥褻犯行，資為答辯及辯護之實質防禦，則此變更起
    訴法條，顯已無礙於被告之防禦（最高法院93年度臺上字第
    332 號判決要旨可參），附此敘明。
  (四)被告所犯上開2 罪，係不同日期地點分別對甲女所為之猥褻
    行為，且各次猥褻行為即已滿足生理需求，再次為猥褻行為
    顯係另起犯意，並非出於單一之犯罪決意，且各次行為各具
    獨立性，故其2 次猥褻行為犯意各別，行為互殊，應分論併
    罰。
  (五)再者，家庭暴力防治法所稱家庭暴力，係指家庭成員間實施
    身體或精神上不法侵害之行為；所稱家庭暴力罪，係指家庭
    成員間故意實施家庭暴力行為而成立其他法律所規定之犯罪
    ，家庭暴力防治法第2 條第1 款、第2 款分別定有明文。本
    件被告與被害人甲女為父女關係，已如前述，2 人間具有家
    庭暴力防治法第3 條第3 款所定之家庭成員關係。被告對家
    庭成員即被害人甲女分別為前揭乘機猥褻之行為，自均屬於
    對家庭成員間實施身體上不法侵害之行為，而該當家庭暴力
    防治法所稱之家庭暴力罪，惟因家庭暴力防治法對於家庭暴
    力罪並無科處刑罰之規定，是以僅依上開刑法罪名之規定予
    以論罪科刑
  (六)爰審酌被告為甲女之父，明知甲女係未滿12歲、中度智能障
    礙之兒童，身心並未完全發育，竟為滿足一己私慾，乘機對
    甲女為上述猥褻行為，惡性非輕，對兒童為猥褻犯行，對被
    害人身心之影響重大，犯罪所生之危害非微，及犯後否認犯
    行之態度等一切情狀，各量處如主文所示之刑，並定其應執
    行之刑。
據上論斷，應依刑事訴訟法第299 條第1 項前段、第300 條，刑
法第225 條第1 項、第51條第5 款，兒童及少年福利法第70條第
1 項前段，判決如主文。
本案經檢察官陳孟皇到庭執行職務。
中    華    民    國   100     年    9     月    21    日
                  刑事第八庭  審判長法  官   王伯文
                                    法  官   陳俊宏
                                    法  官   何秀燕
以上正本證明與原本無異。
如不服本判決應於收受送達後10日內向本院提出上訴書狀，並應
敘述具體理由；如未敘述上訴理由者，應於上訴期間屆滿後20日
內向本院補提理由書（均須按他造當事人之人數附繕本）「切勿
逕送上級法院」。
中    華    民    國   100    年    9     月    21    日
                                    書記官   蔡蓓雅
附錄本案論罪科刑法條：
中華民國刑法第225條第2項
對於男女利用其精神、身體障礙、心智缺陷或其他相類之情形，
不能或不知抗拒而為猥褻之行為者，處 6 月以上 5 年以下有期
徒刑。